【裁判字號】    90,易,3365
【裁判日期】    901009
【裁判案由】    竊盜
【裁判全文】
臺灣高雄地方法院刑事判決                          九十年度易字第三三六五號
    公  訴  人  臺灣高雄地方法院檢察署檢察官
    被      告  乙○○
右列被告因竊盜案件，經檢察官提起公訴（九十年度偵字第一三七三一號），本院判
決如左：
    主  文
乙○○無罪。
    理  由
一、公訴意旨略以：被告乙○○意圖為自己不法之所有，基於概括之犯意，先於八十
    九年十二月二日凌晨五時許，在高雄縣林園鄉○○路○段某不詳處所，竊取胡秀
    珠所有車牌號碼ＰＣＧ—三九七號（引擎號碼為ＣＨ一○○Ｃ二七三五三七號）
    重機車一部，得手後，將車牌一面據為己有，車體部份棄置在高雄縣林園鄉頂厝
    村海洋大樓前。復於九十年五月二十八日上午六時許，在高雄市○○區○○路六
    十六號前，竊取丁○○所有車牌號碼ＸＩＥ—九三九號（引擎號碼為四ＤＭ○七
    四四○九號）重型機車一部，得手後，將上開ＰＣＧ—三九七號車牌換懸於引擎
    號碼為四ＤＭ○七四四○九號車體，供己使用。嗣於九十年六月十日下午四時三
    十分許，在高雄市○○區○○街與至聖路口因騎乘上開贓車為警查獲。因認被告
    乙○○涉犯刑法第三百二十條第一項竊盜罪嫌。
二、訊之被告乙○○固坦承於右揭時、地，因騎乘上開機車為警查獲之事實，惟堅詞
    否認有何竊盜犯行，辯稱：伊騎用之機車，係向「阿明」之男子所借用，因伊之
    機車失竊，「阿明」才將機車借予伊使用，伊不知道該車為贓車等語。而公訴人
    認被告涉有前揭竊盜罪嫌，無非以被害車主丁○○及機車使用人丙○○、甲○○
    等人於警訊時陳述機車失竊之情節，及被害人領回失竊機車、車牌所出具之贓物
    認領保管收據二紙，暨被告為警查獲時所騎乘失竊之ＸＩＥ—九三九號機車懸掛
    失竊之ＰＣＧ—三九七號車牌照片一幀為主要證據，並就被告所辯向綽號「阿明
    」一人借車乙節，認被告供稱與該「阿明」之人僅認識三、四月，與其並不熟識
    或經常往來，既不知悉該人之真實姓名、年籍及住址等聯絡資料，亦未約定如何
    返還，且查獲時亦已逾借車時所約定之使用期限，被告仍在使用該車等情節，均
    與常情有違，並以被告於警訊之初稱阿明係將該車騎至其戶籍地─高雄縣林園鄉
    ○○村○○路二巷四之十二號交付，後於偵查中則改稱係在高雄縣林園鄉○○路
    附近向阿明借來的等語，認被告對於交車地點先後供述亦不一，即以其所辯不足
    採信，據而為被告偷車犯罪之認定依據。
三、惟按犯罪事實應依證據認定之，無證據不得推定其犯罪事實；不能證明被告犯罪
    者，應諭知無罪判決，刑事訴訟法第第一百五十四條、第三百零一條第一項分別
    定有明文。又按刑事訴訟法上所謂認定犯罪事實之證據，係指足以認定被告確有
    犯罪行為之積極證據而言，如未能發現相當證據或證據不足以證明，自不能以推
    測或擬制之方法，以為裁判基礎，最高法院二十九年上字第三一０五號及四十年
    台上字第八十六號分別著有判例；再者，被告否認犯罪事實所持之辯解，縱屬不
    能成立，仍非有積極證據足以證明其犯罪行為，不能遽為有罪之認定，亦有最高
    法院三十年上字第一八三一號判例可資參照。經查；
（一）被告為警查獲時所騎乘之車牌號碼原為ＸＩＥ—九三九號機車，係被害車主丁○○將該車借予友人甲○○使用期間，於九十年五月二十八日上午六時許，在
      高雄市○○區○○路六十六號前失竊；另查獲當時該車所懸掛之ＰＣＧ—三九
      七號車牌，則係被害車主胡秀珠將機車借予友人丙○○使用期間，早於八十九
      年十二月二日凌晨五時許，在高雄縣林園鄉○○路○段某不詳處所，連車帶牌
      所失竊，後於同年月三十一日十八時二十分許，在高雄縣林園鄉頂厝村海洋大
      樓前尋獲車體時，車牌已未懸掛在車上等情，業經被害車主丁○○及機車使用
      人甲○○、丙○○三人於警訊時陳述明確，復有上開二部機車失竊之車輛車牌
      失竊作業─查獲車輛認可資料及車輛竊盜、車牌失竊資料個別查詢表各一紙附
      於警訊卷可稽，固堪認定被告為警查獲時所騎乘之上開車牌號碼原為ＸＩＥ—
      九三九號機車及該車所懸掛之ＰＣＧ—三九七號車牌，確實均係竊盜財產犯罪
      之贓物無訛。惟按前揭被害車主或車輛實際使用人於警訊時僅證述上開二部機
      車係各於何時、地遭竊，汽車係何人所有，及如何向警察機關申報機車失竊暨
      嗣後尋獲等情節，並未指證被告竊盜該車，亦未陳稱目擊竊盜之事實，顯見被
      害車主及實際使用人警訊所述，均係屬發現該二部機車失竊後之事後情狀，至
      於何人竊取機車及如何竊取等犯罪情節，被害車主及機車使用人則均未親自見
      聞而毫無所知，故尚難以其等之陳述，即援引為認定被告竊盜其等機車之直接
      證據。至警卷所附上開二部機車失竊之車輛車牌失竊作業─查獲車輛認可資料
      及車輛竊盜、車牌失竊資料個別查詢表各一紙，則係被害人發現機車遭竊後之
      報案事實，另贓物認領收據，亦僅係表示被害人領回失竊機車之證明資料，若
      無其他積極證據證明被告犯竊盜罪，均不得僅以被害車主或使用人之陳述及卷
      附車輛竊盜、車牌失竊資料個別查詢表、贓物認領收據等案發後始發生之報案
      或領回車輛等事實，據以推認被告有竊取上開二部機車之行為。
（二）次查，被告為警查獲時正騎乘被害人丁○○所失竊之車牌號碼原為ＸＩＥ—九
      三九號機車，並懸掛被害人胡秀珠所失竊之ＰＣＧ—三九七號機車車牌一情，
      固為被告所承認，要屬無疑，惟被告使用他人失竊機車、車牌原因，就常理而
      言，其來源或為收受贓物、或為侵占遺失物、或為竊盜等，均不無可能，是其
      合理原因既非屬單一之竊盜一情，自不可一概斷定被告使用他人失竊之機車、
      車牌，即係源自被告己身竊盜所得之贓物。故若乏積極證據證明上開機車、車
      牌均係被告行竊所得之贓物，則被告使用他人失竊機車、車牌之客觀事實，充
      其量僅得作為其持有財產犯罪所得贓物之佐證（至被告是否另構成贓物罪，則
      以其是否明知贓物而仍予收受為斷），尚難據此使用贓車、車牌之事實，即遽
      行回溯推認被告確有竊盜機車之事實。雖被告所辯該車係向「阿明」借用一節
      ，因被告未能提供「阿明」之真實姓名、年籍、地址等資料供查證，致其所辯
      是否屬實，無從查證，或因其供稱向「阿明」之人借車之情節與常情不符或前
      後不一，而認其所辯無從採信，惟若非有積極證據足以證明被告確有竊車之犯
      罪行為，自不能以被告否認犯罪事實所持之辯解，無從證實或採信，即據為其
      有罪之認定，已有前揭最高法院三十年上字第一八三一號判例意旨可資參照。
      公訴人以被告供稱伊與該「阿明」之人僅認識三、四月，與其並不熟識，既不
      知悉該人之真實姓名、年籍及住址等聯絡資料，亦未約定如何返還，且被告為
      警查獲時已逾被告所供稱之借用期限，仍使用該車等情節，均與常情有違，並
      以被告於警訊之初陳稱阿明係將該車騎至其戶籍地─高雄縣林園鄉○○村○○
      路二巷四之十二號交付，後於偵查中則改稱係在高雄縣林園鄉○○路附近向阿
      明借來的等語，認被告對於交車地點先後供述亦不一，以被告上開所辯不足採
      信，即遽以認定被告有觸犯竊車罪嫌，顯與前揭判例意旨有違。
（三）此外，本件縱觀全部卷證資料，除前揭被害車主或使用人之警訊陳述及車輛竊
      盜、車牌失竊資料及贓物認領收據等證據外，本院依職權亦查無其他積極證據
      足資證明被告有何竊盜犯行，而被害人之陳述及車輛失竊、領回等資料證據，
      既尚難資為認定為被告竊車之直接證據，已如前述，本件自尚乏明確之積極證
      據證足以證明被告確有竊盜上開二部機車之犯行，故依前揭規定及判例意旨，
      被告前揭所辯是否屬實，縱無從查證，亦不能遽為其有罪之認定，是以本件既
      不能證明被告犯罪，自應就公訴人起訴之竊盜罪嫌，對其為無罪之諭知。
四、至被告所辯向「阿明」之人借得上開他人失竊之機車、車牌使用一情，是否另涉
    有收受贓物罪嫌，因與公訴人起訴之竊盜罪，兩者之社會事實非屬同一，本院自
    不得變更起訴法條予以判決，應由公訴人本於法定職權另行偵查追訴，附此敘明
    。
據上論斷，應依刑事訴訟法第三百零一條第一項，判決如主文。
中      華      民      國    九十      年      十      月      九      日
                                  臺灣高雄地方法院刑事庭
        法  官  陳淑卿
右正本證明與原本無異。
如不服本判決，應於判決送達後十日內，向本院提出上訴狀。
                                      書記官  陳朝宗
中      華      民      國    九十      年      十      月      九      日


司法院資訊處製作；財團法人民間司法改革基金會備份。
